臺灣臺北地方法院刑事判決
109年度訴字第1077號
公  訴  人  臺灣臺北地方檢察署檢察官
被      告  李睿清




上列被告因傷害案件，經檢察官提起公訴（109年度偵字第19194
號），本院判決如下：
    主  文
李睿清犯傷害罪，處拘役伍拾日，如易科罰金，以新臺幣壹仟元
折算壹日。
扣案之甩棍壹支沒收。 
    事  實
一、李睿清於民國109年5月8日22時50分許，駕駛車號000-0000
    號小客車，與蔣韻林駕駛車號000-0000號小客車，在臺北市
    萬華區長沙街二段及康定路口發生行車糾紛，2人旋即分別
    下車後，李睿清竟基於傷害之單一犯意，接續持甩棍毆打蔣
    韻林(其所涉傷害部分，另由本院依法處理)手部、大腿及臂
    部，致蔣韻林受有左手腕、右大腿及左臀擦傷瘀血之傷害。
    嗣經蔣韻林報警處理，始悉上情。
二、案經蔣韻林訴由臺北市政府警察局萬華分局報告臺灣臺北地
    方檢察署檢察官偵查起訴。 
    理  由
壹、程序部分
一、按法院認為應科拘役、罰金或應諭知免刑或無罪之案件，被
    告經合法傳喚無正當理由不到庭者，得不待其陳述逕行判決
    ，刑事訴訟法第306條定有明文。本件被告李睿清經合法傳
    喚，於本院110年12月8日審理程序無正當理由不到庭，有本
    院送達證書、該日審判筆錄附卷可查，爰不待被告到庭陳述
    ，逕行一造辯論判決。
二、次按被告以外之人於審判外之陳述，雖不符刑事訴訟法第15
    9條之1至第159條之4之規定，然經當事人於審判程序同意作
    為證據，法院審酌該言詞陳述或書面陳述作成時之情況，認
    為適當者，亦得為證據。而當事人、代理人或辯護人於法院
    調查證據時，知有第159條第1項不得為證據之情形，而未於
    言詞辯論終結前聲明異議者，視為有前項之同意，刑事訴訟
    法第159條之5第1項、第2項定有明文。查本判決以下所引用
    之被告以外之人於審判外之陳述，檢察官、被告於準備程序
    時均不爭執該等證據之證據能力(見本院訴字卷一第208頁)
    於本院言詞辯論終結前，亦未對其等之證據能力聲明異議，
    而本院審酌該等證據之取得過程並無瑕疵，以之作為證據係
    屬適當，故認均有證據能力。
貳、實體部分
一、訊據被告固不爭執有於前開時、地以甩棍毆打告訴人，致其
    受有左手腕、右大腿及左臀擦傷瘀血之傷害，惟否認構成傷
    害罪，辯稱:伊確實有打告訴人，但是因告訴人下車後跟伊
    理論，講得很激動，推伊一把使伊跌倒，伊後來才還手打告
    訴人，這樣的行為應不會構成犯罪，屬於正當防衛，另外告
    訴人右大腿的傷不是伊造成，且告訴人不知是間隔多久才將
    驗傷單交給警察等等。惟：
  ㈠經查，上開犯罪事實，業據證人即告訴人蔣韻林於警詢、偵
    查證述明確(見偵卷第7至9頁、第87至89頁，本院審訴卷第9
    2頁，本院訴字卷一第70頁、第94頁，第207頁)，並有臺北
    市立聯合醫院（和平院區）驗傷診斷證明書、受傷照片等附
    卷可稽(見偵卷第23頁、第24頁、第35頁、第37頁)。被告亦
    於警詢、偵查及本院審理中坦承不諱，是被告之傷害行為堪
    以認定。被告認其傷害行為未對告訴人造成右大腿傷勢等等
    。惟此部分除依告訴人明確指述受有右大腿擦傷瘀血之傷害
    外，亦有臺北市立聯合醫院（和平院區）驗傷診斷證明書、
    受傷照片等附卷可稽(見偵卷第23頁、第24頁、第35頁、第3
    7頁)，此部分事實業經認定如前。而告訴人於遭被告傷害之
    4小時多之後即109年5月9日3時47分便前往臺北市立聯合醫
    院驗傷，其時間尚屬緊密，其診斷證明所載之檢查結果及所
    受傷害結果亦與告訴人所陳遭被告毆打之部分無顯然矛盾處
    ，即難認被告所辯此部分傷害並非其所造成為可採。
　㈡另按刑法第23條之正當防衛，係以對於現在不法之侵害，而
    出於防衛自己或他人權利之行為為要件。因之正當防衛，必
    對現在之不法侵害，始能成立；所稱不法之侵害，只須客觀
    上有違法之行為，即可以自力排除其侵害而行使防衛權（最
    高法院100年度台上字第4939號、87年度台上字第3720號判
    決意旨參照）。準此，正當防衛必須對於現在不法之侵害始
    得為之，如侵害行為不具不法性，即無正當防衛可言。查被
    告雖以前詞主張正當防衛，然參告訴人於警詢、偵查中及本
    院審理中指稱:伊與被告發生行車的爭執後，被告就直接回
    車上拿伸縮式警棍出來，朝伊的手、大腿及屁股打，共打了
    3下等語(見偵卷第7至9頁、第87至89頁，本院審訴卷第92頁
    ，本院訴字卷一第70頁、第94頁，第207頁)。及被告於警詢
    、偵查中及本院審理中陳稱:伊與告訴人理論後，告訴人就
    下車對伊嗆輸贏，接著告訴人就動手推伊，伊就跌倒受傷，
    伊怕告訴人還會繼續攻擊，所以就從車上拿伸縮式警棍，先
    攻擊告訴人的手，然後告訴人就從後面架著伊的脖子，讓伊
    沒辦法喘氣，所以伊就又攻擊告訴人的腳，告訴人才鬆手放
    開伊等語可知，縱認被告所述為真，即告訴人曾有先推被告
    之攻擊行為，惟待被告返回車輛拾起甩棍並攻擊告訴人之際
    ，告訴人亦已不存在對於被告之現在之不法侵害，反觀被告
    卻猶以甩棍接續毆打告訴人，則至少有反擊之傷害犯意存在
    ，即難認被告持甩棍毆打告訴人之行為屬正當防衛，揆諸上
    開說明，被告顯有傷害故意甚明。此外，復查卷內並無其他
    事證可資佐證在被告為本件攻擊告訴人之行為時，客觀上確
    有來自於告訴人之現在不法侵害行為存在，故不能認被告之
    攻擊行為係出於正當防衛，則被告此部分所辯，應屬無據，
    附此敘明。
　㈢綜上所述，被告上開所辯，均不足採信。是本案事證明確，
    被告傷害犯行洵堪認定，應予依法論科。
二、論罪科刑
　㈠核被告所為，係犯刑法第277條第1項之傷害罪。被告先後持
    甩棍朝告訴人毆打數次之情形，侵害同一告訴人之法益，各
    行為之獨立性極為薄弱，依一般社會健全觀念難以強行分開
    ，應僅論以接續犯之一罪。　　。
　㈡爰以行為人之責任為基礎，審酌被告僅因與告訴人發生行車
    糾紛即心生不滿，竟持甩棍毆打告訴人致告訴人受有上開傷
    害，所為實有不該。又考量被告雖就事實部分坦承，但始終
    辯稱係正當防衛，及迄今未與告訴人達成調解；兼衡本件告
    訴人所受傷勢，被告自陳之教育程度及經濟狀況（見偵字卷
    第15頁）等一切情狀，量處如主文所示之刑，並諭知易科罰
    金折算標準，以資警惕。
　㈢末按供犯罪所用、犯罪預備之物或犯罪所生之物，屬於犯罪
    行為人者，得沒收之，刑法第38條第2 項前段定有明文。又
    扣案之甩棍係被告所有供本件犯罪所用之物，業據本院認定
    如上，業據其供述在卷（偵卷第17頁），爰依上開規定宣告
    沒收之。
據上論斷，應依刑事訴訟法第299條第1項前段、第306條，刑法
第277條第1項、第41條第1項前段、第38條第2 項前段，刑法施
行法第1條之1第1項、第2項前段，判決如主文。
本案經檢察官林秀濤到庭執行職務。
中　　華　　民　　國　　110 　年　　12　　月　　29　　日
　　　　　　　　　刑事第八庭    審判長法　官　解怡蕙
　　　　　　　　　                    法  官  楊世賢
　　　　　　　　　                    法  官  許凱傑
以上正本證明與原本無異。
如不服本判決應於收受送達後20日內向本院提出上訴書狀，並應
敘述具體理由；其未敘述上訴理由者，應於上訴期間屆滿後20日
內向本院補提理由書（均須按他造當事人之人數附繕本）「切勿
逕送上級法院」。
　　　　　　　　　　　　　　　　      書記官　許翠燕
中　　華　　民　　國　　110 　年　　12　　月　　30　　日
附錄本案論罪科刑法條全文：
中華民國刑法第277條第1項
傷害人之身體或健康者，處5 年以下有期徒刑、拘役或50萬元以
下罰金。